---
title: "NeoIPC Surveillance Referenzauswertung"
lang: de
format: html
editor: visual
echo: false
params:
  reportingPeriodFrom: NULL
  reportingPeriodTo: NULL
  birthWeightFrom: NULL
  birthWeightTo: NULL
  gestationalAgeFrom: NULL
  gestationalAgeTo: NULL
  countryFilter: NULL
  hospitalFilter: NULL
  testUnitFilter: true
  defaultPatientFilter: true
  token: NULL
---

```{r Pre-Setup}
locale = "de"
options(OutDec = ",")
invisible(Sys.setlocale(category = "LC_ALL", locale = "de_DE.utf8"))
trnsl <- list(
  multipleBirthCategories = list(
    singleBirth = "Einling",
    twins = "Zwillinge",
    tripletsOrMore = "Drillinge oder mehr"
  ),
  reportFilterStrings = list(
    allBirthweights = "Alle Geburtsgewichte",
    allGestationalAges = "Alle Gestationsalter"
  )
)
```

{{< include _setup.qmd >}}

Erstellt:

:   `{r} format(Sys.time(), format = "%x %X", tz = "UTC", usetz = TRUE)`

Auswertungszeitraum:

:   `{r} paste(format(reportingPeriodFrom, format = "%x"), format(reportingPeriodTo, format = "%x"), sep = " - ")`

Geburtsgewichtsfilter:

:   `{r} if(birthWeightFrom == 0L && birthWeightTo == 2147483647L) "Alle Geburtsgewichte" else paste(label_gram(birthWeightFrom), label_gram(birthWeightTo), sep = " - ")`

Gestationsalterfilter:

:   `{r} if(gestationalAgeFrom == 0L && gestationalAgeTo == 2147483647L) "Alle Gestationsalter" else paste0(format_ga(c(gestationalAgeFrom, gestationalAgeTo)), collapse = " - ")`

```{r Custom report hint}
#| output: asis

if(!testUnitFilter || !defaultPatientFilter){
  cat(sep = "\n", c("::: {.callout-note}", paste0(
    c(
    "Dies ist eine Spezialauswertung, welche",
    if(!testUnitFilter){
      paste0("Testabteilungen enthält",
      if(!defaultPatientFilter)
        " und "
      else
        ".", collapse = "")
    },
    if (!defaultPatientFilter)
      "die Einschlusskriterien der NeoIPC Surveillance ignoriert."
    ), collapse = " "),
    ":::"))
}
```

```{r Filtering}
countries <- data$metadata$countries

if(!rlang::is_null(countryFilter))
  countries <- countries |>
    dplyr::filter(code %in% countryFilter)

hospitals <- data$metadata$hospitals |>
  dplyr::semi_join(countries, dplyr::join_by(country_code == code))

if(!rlang::is_null(hospitalFilter))
  hospitals <- hospitals |>
    dplyr::filter(code %in% hospitalFilter)

departments <- data$metadata$departments |>
    dplyr::filter(is.na(hospital) | hospital %in% hospitals$key)

if(testUnitFilter)
  departments <- departments |>
      dplyr::filter(isTestUnit == FALSE)

enrollments <- data$enrollments |>
  dplyr::semi_join(departments, dplyr::join_by(enrollment_department == key)) |>
  filter(
    # We don't filter for completed enrollments since there currently is no
    # good reason (like some sort of validation) attached to the completion
    # of enrollments and we'd loose a lot of otherwise perfectly valid patients
    # because people don't seem to understand the concept of completing an
    # enrollment.
    # We may carefully reconsider this decision at some point in the future if
    # a good reason comes up but we'll have to put a lot of emphasis on training
    # our partners before doing so
    admission_status == "COMPLETED" &
      surveillanceEnd_status == "COMPLETED" &
      surveillanceEnd_completedAt >= reportingPeriodFrom &
      surveillanceEnd_completedAt <= reportingPeriodTo &
      NEOIPC_SURVEILLANCE_END_PATIENT_DAYS > 0)

patients <- data$patients |>
  # don't include patients that aren't enrolled in one of the selected sites
  dplyr::semi_join(enrollments, dplyr::join_by(key == patient)) |>
  dplyr::filter(
    NEOIPC_TEA_BIRTH_WEIGHT >= birthWeightFrom &
      NEOIPC_TEA_BIRTH_WEIGHT <= birthWeightTo &
      NeoIPC_TEA_TOTAL_GESTATION_DAYS >= gestationalAgeFrom &
      NeoIPC_TEA_TOTAL_GESTATION_DAYS <= gestationalAgeTo) |>
  dplyr::mutate(
    decimal_gestational_age = NeoIPC_TEA_TOTAL_GESTATION_DAYS / 7,
    multiple_birth_category = ordered(case_when(
      NEOIPC_TEA_SIBLINGS == 1 ~ trnsl$multipleBirthCategories$singleBirth,
      NEOIPC_TEA_SIBLINGS == 2 ~ trnsl$multipleBirthCategories$twins,
      NEOIPC_TEA_SIBLINGS >= 3 ~ trnsl$multipleBirthCategories$tripletsOrMore
      ), levels = unlist(trnsl$multipleBirthCategories)))

if(defaultPatientFilter)
  patients <- patients |>
      filter(NEOIPC_TEA_BIRTH_WEIGHT < 1500 | NeoIPC_TEA_TOTAL_GESTATION_DAYS < 224)

# Apply filters in reverse order to remove irrelevant entries from tables that
# are higher in the hierarchy
enrollments <- enrollments |>
  semi_join(patients, dplyr::join_by(patient == key))

departments <- departments |>
  semi_join(enrollments, dplyr::join_by(key == enrollment_department))

hospitals <- hospitals |>
  semi_join(departments, dplyr::join_by(key == hospital))

countries <- countries |>
  semi_join(hospitals, dplyr::join_by(code == country_code))

# filter the actual data
department_denominators <- enrollments |>
    mutate(
        NEOIPC_SURVEILLANCE_END_VENT_DAYS =
            NEOIPC_SURVEILLANCE_END_INV_DAYS +
            NEOIPC_SURVEILLANCE_END_NIV_DAYS,
        .before = NEOIPC_SURVEILLANCE_END_INV_DAYS) |>
  mutate(across(ends_with("_DAYS"), ~ .x > 0, .names = "{.col}_ANY")) |>
  group_by(enrollment_department) |>
  summarise(
    across(
      matches("_DAYS(_ANY)?$"),
      sum,
      .names = "{.col}_SUM")) |>
  rename(department = enrollment_department)

total_denominators <- department_denominators |>
  reframe(across(!"department", sum))

sepses <- data$sepses |>
  filter(status == "COMPLETED") |>
  semi_join(enrollments, join_by(enrollment == key))

pneumonias <- data$pneumonias |>
  filter(status == "COMPLETED") |>
  semi_join(enrollments, join_by(enrollment == key))

necs <- data$necs |>
  filter(status == "COMPLETED") |>
  semi_join(enrollments, join_by(enrollment == key))

ssis <- data$ssis |>
  filter(status == "COMPLETED") |>
  semi_join(enrollments, join_by(enrollment == key))

causative_pathogens <- data$causative_pathogens |>
  semi_join(bind_rows(
    sepses |> select(key, eventType),
    pneumonias |> select(key, eventType),
    necs |> select(key, eventType),
    ssis |> select(key, eventType)
  ), join_by(key, eventType))

department_sepses <- sepses |>
  left_join(
    causative_pathogens |>
      semi_join(sepses, join_by(key, eventType)) |>
      group_by(key) |>
      summarise(
        maxSource = factor(max(as.integer(PATHOGEN_SOURCE)), levels = c(1,2,3)),
        .groups = "drop"), join_by(key)) |>
  group_by(department, bsiType, maxSource) |>
  summarise(n = n(), .groups = "drop") |>
  pivot_wider(
    names_from = c(bsiType, maxSource),
    names_expand = TRUE,
    names_sort = TRUE,
    values_from = n,
    values_fill = 0) |>
  select(!c(BSI_NA, CoNS_NA, Clin_1, Clin_2, Clin_3)) |>
  rename(Clin = Clin_NA) |>
  mutate(
    Tot = BSI_1 + BSI_2 + BSI_3 + CoNS_1 + CoNS_2 + CoNS_3 + Clin,
    BSI = BSI_1 + BSI_2 + BSI_3,
    CoNS = CoNS_1 + CoNS_2 + CoNS_3,
    CSF = BSI_2 + BSI_3 + CoNS_2 + CoNS_3,
    Clin = Clin,
    .after = department,
    .keep = "unused") |>
  relocate(Clin, .before = CSF)

total_sepses <- department_sepses |>
  reframe(across(!"department", sum))

```

Dies ist die Referenzauswertung der [NeoIPC Surveillance](https://neoipc.org/surveillance/ "Link zum Surveillance-Bereich der NeoIPC Website"), die wir erstellt haben, um Sie dabei zu unterstützen, die Infektionsprävention in Ihrer neonatologischen Abteilung anhand von Vergleichswerten zu beurteilen und gegebenenfalls Auffälligkeiten und Verbesserungspotenziale zu identifizieren, sofern Sie über eigene Vergleichsdaten verfügen, die mit der selben oder einer vergleichbaren Methode erhoben wurden.

Um auch Einrichtungen mit geringen Ressourcen eine kontinuierliche Surveillance zu ermöglichen und um ein Benchmarking anhand einer vergleichbaren Patientengruppe durchführen zu können, beschränkt sich die NeoIPC Surveillance auf neonatologische Hochrisikopatienten sowie auf ausgewählte Risikofaktoren und Infektionen. Details dazu finden Sie bei Bedarf im [NeoIPC Surveillanceprotokoll](https://neoipc.org/wp-content/uploads/2023/08/NeoIPC-Surveillance_Core-Module-Protocol.pdf "Link zum NeoIPC Surveillanceprotokoll (pdf, englisch)").

Unter Berücksichtigung der oben angegebenen Filterkriterien umfasst diese Auswertung dank der aktiven Mitarbeit der an der NeoIPC Surveillance beteiligten Abteilungen aus *`{r} fn(nrow(countries))` Ländern (`{r} countries |> pull(displayName)`)* die vollständigen Datensätze von insgesamt *`{r} fn(nrow(patients))` Patienten* aus *`{r} fn(nrow(enrollments))` Aufenthalten* in *`{r} fn(length(unique(enrollments$enrollment_department)))` Abteilungen* mit insgesamt *`{r} fn(sum(enrollments$NEOIPC_SURVEILLANCE_END_PATIENT_DAYS))`* Tagen unter Surveillance. Die Daten weiterer *`{r} data$enrollments |> filter(enrollment_status == "ACTIVE") |> nrow() |> fn()` Patienten*, die sich im Auswertungszeitraum noch in der aktiven Surveillance befinden und daher noch nicht ausgewertet werden können, werden für diese Auswertung zur Verfügung stehen, sobald die Surveillance bei ihnen jeweils abgeschlossen ist.

## Nosokomiale Infektionen

Da Infektionen in der Neonatologie eine lebensbedrohliche Komplikation darstellen, die selbst bei erfolgreicher Behandlung das Risiko für weitere Komplikationen und Entwicklungsstörungen erhöht, stehen sie im Mittelpunkt der NeoIPC Surveillance, wobei nur solche Infektionsarten erfasst werden, die aufgrund ihrer Häufigkeit ein sinnvolles Benchmarking ermöglichen.

# Primäre Sepsis / Blutstrominfektion

Die primäre Sepsis ist die häufigste und wichtigste nosokomiale Infektion in der Neonatologie. Im klinischen Alltag ist die Diagnose jedoch nicht trivial, da der übliche Weg zu einer sensitiven Diagnostik, nämlich die Beimpfung mehrerer Blutkulturflaschen mit einer ausreichenden Menge Blut, oft versperrt ist und es aufgrund der komplexen Abläufe bei der Blutentnahme leicht zu Kontaminationen der Proben kommen kann. Um angesichts der diagnostischen Herausforderungen eine sensitive und spezifische Surveillance zu ermöglichen, werden bei der NeoIPC-Surveillance mehrere Unterdefinitionen verwendet, um die Erfassung von Kontaminationen zu vermeiden und die Erfassung von Sepsisfällen auch bei negativen oder fehlenden Blutkulturergebnissen zu ermöglichen. Die Meningitis, die in der Neonatologie fast immer hämatogen entsteht, wenn sie nicht mit einem chirurgischen Eingriff verbunden ist, wird als Komplikation der Sepsis ebenfalls in diesem Abschnitt dargestellt.

Insgesamt enthält diese Auswertung `{r} fn(nrow(sepses))` Sepsisfälle, was einer Inzidenz[^infection_incidence] von `{r} fd(nrow(sepses) / nrow(patients) * 100)` Fällen pro 100 Patienten bzw. einer Inzidenzdichte[^infection_incidence_density] von `{r} fd(nrow(sepses) / total_denominators$NEOIPC_SURVEILLANCE_END_PATIENT_DAYS_SUM * 1000)` Fällen pro 1 000 Patiententage entspricht.

[^infection_incidence]: Die  Inzidenz von Infektionen berechnen wir nach folgender Formel:
  $$
  \text{Inzidenz} = \frac{\text{Anzahl der Infektionen}}{\text{Anzahl der Patienten}} \times 100
  $$ {#eq-device-utilisation-rate}

[^infection_incidence_density]: Die  Inzidenzdichte von Infektionen berechnen wir nach folgender Formel:
  $$
  \text{Inzidenzdichte} = \frac{\text{Anzahl der Infektionen}}{\text{Summe der Patiententage}} \times 1000
  $$ {#eq-device-utilisation-rate}


## Risikofaktoren und Schutzfaktoren

Wenn wir aus Sicht der Infektionsprävention von Hochrisikopatienten sprechen, meinen wir, dass es bei diesen Patienten Merkmale gibt, die das Infektionsrisiko erhöhen. Dabei kann es sich sowohl um unveränderliche patienteneigene Merkmale handeln als auch um mehr oder weniger beeinflussbare Merkmale, die sich aus der oft komplexen Behandlung dieser Patienten ergeben.

Wenn wir diese Merkmale epidemiologisch beobachten, nennen wir sie oft Risikofaktoren und manchmal auch Schutzfaktoren (protektive Faktoren), was dann als Umkehrung eines Risikofaktors angesehen wird. Dies ist jedoch überflüssig, da der Begriff Risikofaktor eigentlich nur aussagt, dass dieses Merkmal das Risiko beeinflusst (erhöht oder verringert).

Bei neonatologischen Patienten sind z. B. die Dauer der Schwangerschaft bis zur Geburt (Gestationsalter), das Körpergewicht bei der Geburt (Geburtsgewicht), aber auch das Alter nach der Geburt (postnatales Alter) prominente patienteneigene Merkmale, die das Risiko, eine Infektion zu entwickeln, beeinflussen (dispositionelle Risikofaktoren).

Beispiele für in gewissen Grenzen beeinflussbare Merkmale, die sich ebenfalls auf das Infektionsrisiko auswirken können (expositionelle Risikofaktoren), sind dagegen Gefäßzugänge, Beatmung und Ernährung mit Muttermilch sowie die Dauer, während der diese Merkmale vorhanden sind.

Im Folgenden werden die im Rahmen der NeoIPC Surveillance beobachteten Risikofaktoren und ihre Verteilung in den am System beteiligten Partnerabteilungen dargestellt, wobei die expositionellen Risikofaktoren möglicherweise helfen können, die Prozesse in der eigenen Abteilung (z.B. Indikationsstellung für Therapien) zu beurteilen, während die dispositionellen Risikofaktoren eher geeignet sind, die Vergleichbarkeit der eigenen Patientenpopulation mit der Population in der NeoIPC Referenzdatenbank zu beurteilen. Je mehr die Zusammensetzung der Patientenpopulation die Sie mit den in der NeoIPC Surveillance Referenzauswertung dargestellten Raten vergleichen möchten, sich im Hinblick auf die gezeigten Merkmale unterscheidt, desto eingeschränkter ist ein Benchmarking möglich. Unterschiede und ihre möglichen Auswirkungen müssen bei der Interpretation stets sorgfältig berücksichtgt werden.

### Gestationsalter und Geburtsgewicht

```{r}
gaDensityPlot <- patients |>
  ggplot(aes(x = decimal_gestational_age)) +
  geom_density() +
  ggtitle(data$metadata$trackedEntityAttributes |>
            filter(code == "NEOIPC_TEA_GEST_AGE") |>
            pull(displayName)) +
  theme(axis.title=element_blank(),
        axis.text=element_blank(),
        axis.ticks=element_blank(),
        panel.grid.major.x=element_blank(),
        panel.grid.minor.x=element_blank())

gaBoxPlot <- patients |>
  ggplot(aes(x=factor(0), y = decimal_gestational_age)) +
  geom_boxplot() +
  stat_summary(fun = "mean", geom = "point", shape = 23, size = 3, fill = "white") +
  scale_y_continuous(labels = label_week) +
  coord_flip() +
  theme(axis.title=element_blank(),
        axis.text.y=element_blank(),
        axis.ticks.y=element_blank(),
        panel.grid.major.y=element_blank(),
        panel.grid.minor.y=element_blank())

bwDensityPlot <- patients |>
  ggplot(aes(x = NEOIPC_TEA_BIRTH_WEIGHT)) +
  geom_density() +
  ggtitle(data$metadata$trackedEntityAttributes |>
            filter(code == "NEOIPC_TEA_BIRTH_WEIGHT") |>
            pull(displayName)) +
  theme(axis.title=element_blank(),
        axis.text=element_blank(),
        axis.ticks=element_blank(),
        panel.grid.major.x=element_blank(),
        panel.grid.minor.x=element_blank())

bwBoxPlot <- patients |>
  ggplot(aes(x=factor(0), y = NEOIPC_TEA_BIRTH_WEIGHT)) +
  geom_boxplot() +
  stat_summary(fun = "mean", geom = "point", shape = 23, size = 3, fill = "white") +
  scale_y_continuous(labels = label_gram) +
  coord_flip() +
  theme(axis.title=element_blank(),
        axis.text.y=element_blank(),
        axis.ticks.y=element_blank(),
        panel.grid.major.y=element_blank(),
        panel.grid.minor.y=element_blank())

gaDensityPlot / gaBoxPlot / bwDensityPlot / bwBoxPlot

```

### Weitere dispositionelle Risikofaktoren

```{r}

sexBarChart <- patients |>
  dplyr::group_by(NEOIPC_TEA_SEX) |>
  dplyr::summarise(percent = n() / nrow(patients)) |>
  #left_join(data$metadata$deliveryModes, join_by("NEOIPC_TEA_SEX" == "code")) |>
  #select(displayName, percent) |>
  ggplot(aes(y = percent, x = NEOIPC_TEA_SEX)) +
  geom_col(position = "dodge") +
  ggtitle(data$metadata$trackedEntityAttributes |>
            filter(code == "NEOIPC_TEA_SEX") |>
            pull(displayName)) +
  scale_y_continuous(labels = label_percent(), limits = c(0.40, 0.60), oob=rescale_none) +
  coord_flip() +
  theme(axis.title = element_blank())

mbBarChart <- patients |>
  dplyr::group_by(multiple_birth_category) |>
  dplyr::summarise(percent = n() / nrow(patients)) |>
  #left_join(data$metadata$deliveryModes, join_by("NEOIPC_TEA_SEX" == "code")) |>
  #select(displayName, percent) |>
  ggplot(aes(y = percent, x = multiple_birth_category)) +
  geom_col(position = "dodge") +
  ggtitle(data$metadata$trackedEntityAttributes |>
            filter(code == "NEOIPC_TEA_SIBLINGS") |>
            pull(displayName)) +
  scale_y_continuous(labels = label_percent()) +
  coord_flip() +
  theme(axis.title = element_blank())

dmBarChart <- patients |>
  dplyr::group_by(NEOIPC_TEA_DELIVERY_MODE) |>
  dplyr::summarise(percent = n() / nrow(patients)) |>
  left_join(data$metadata$deliveryModes, join_by("NEOIPC_TEA_DELIVERY_MODE" == "code")) |>
  select(displayName, percent) |>
  ggplot(aes(y = percent, x = displayName)) +
  geom_col(position = "dodge") +
  ggtitle(data$metadata$trackedEntityAttributes |>
            filter(code == "NEOIPC_TEA_DELIVERY_MODE") |>
            pull(displayName)) +
  scale_y_continuous(labels = label_percent()) +
  coord_flip() +
  theme(axis.title = element_blank())

sexBarChart / mbBarChart / dmBarChart
```
